【裁判字號】    97,交聲,205
【裁判日期】    970630
【裁判案由】    聲明異議
【裁判全文】
臺灣嘉義地方法院交通事件裁定         97年度交聲字第205號
原處分機關  交通部公路總局嘉義區監理所嘉義市監理站
異  議  人  丙○○
上列異議人即受處分人因違反道路交通管理處罰條例案件，對於
交通部公路總局嘉義區監理所嘉義市監理站於民國九十七年五月
六日所為之處分（嘉監義裁字第裁76－KAE056247號）聲明異議
，本院裁定如下：
    主  文
異議駁回。
    理  由
一、原處分意旨略以：受處分人即異議人丙○○（下稱受處分人
    ）於九十七年四月十六日上午七時二十五分許，駕駛車牌號
    碼8266—NL號自小客車在雲一五八甲道路西向十公里處，於
    速限五十公里路段，經雷達測定行速為七十五公里，而有超
    速二十五公里之情形，原舉發機關因認異議人有「行車速度
    超過規定之最高時速二十公里以上四十公里以下」之違規事
    實，而填製雲警交字第KAE056247號舉發違反道路交通管理
    事件通知單舉發，嗣異議人於到案日期前向原處分機關即交
    通部公路總局嘉義區監理所申訴，經原處分機關調查結果仍
    認異議人有上開違規行為，乃依道路交通管理處罰條例第四
    十條、第六十三條第一項第一款之規定，於九十七年五月六
    日以嘉監義裁字第裁76－KAE056247號裁決書，據以裁處異
    議人罰鍰新臺幣一千八百元，並記違規點數一點，於法並無
    不合等語。
二、異議意旨略以：異議人即受處分人雖行經上揭地點，然該路
    段並無設置速限標誌或標線，不足以證明該路段之速限為時
    速五十公里。又值勤員警攔檢時，並未於前方一百公尺處適
    當位置設立顯著告示牌，逕行執行雷達測速，亦有違規定。
    再本案值勤員警攔檢異議人時，口頭表示異議人時速為八十
    二公里，後又表示測速器時速為七十五公里，恐係以他人測
    速資料謊稱為異議人之時速，員警又未能提出測速照片，如
    未照相如何取信於人？復未提出該雷達測速器有無檢定合格
    ，爰為此聲明異議云云。
三、按汽車駕駛人，行車速度，超過規定之最高時速，或低於規
    定之最低時速，除有第四十三條第一項第二款情形外，處新
    臺幣一千二百元以上二千四百元以下罰鍰，並記違規點數一
    點，道路交通管理處罰條第四十條、第六十三條第一項第一
    款分別定有明文。
四、經查：
(一)、證人乙○○即舉發員警於本院證稱：我們使用的雷達測速器
    會有三個顯像，我們會設定限定車速，經過車輛速度超過我
    們設定的速度，就會鎖住，車速會顯示在最中間的畫面，最
    左邊是經過的每台車輛的車速，最右邊是警車車速，當車輛
    超速被鎖住在中間畫面時，只要我們沒有按歸零，中間畫面
    就只會顯示該車的車速，不會變動，縱使他車超速經過也不
    會被鎖住，而本件異議人車輛是第一台車，對向車道也沒有
    車，所以雷達測速當時測得他時速七十五公里，不會是別台
    車，我們測速器都只會照第一台車，而且如果對向有車，就
    不會攔停，避免爭議，異議人被攔停有說怎麼肯定是他的車
    速，要求我們提出照片，我有跟他解釋，並告訴他違規地點
    、時間、到案時間、有異議可申訴等語（見本院卷第八頁至
    第十一頁）；證人甲○○即當日值勤員警於本院證稱：違規
    人如果超速時，會自動鎖住車速顯示在測速器中間畫面，會
    有嗶嗶聲，我們就攔停告發，當天攔停異議人時，他車速是
    七十五公里，對向沒有車子，異議人車子是第一部，測速器
    也檢驗合格，不會是別人的車速，當時是副所長乙○○開單
    ，我有聽到異議人要我們提示照片，副所長有解釋，並告知
    違規地點、車速等，異議人當場有異議等語（見本院卷第十
    一頁至第十四頁），是證人乙○○、甲○○對當天異議人車
    輛為第一台車、對向無其他車輛、異議人當場質疑員警未提
    出照片等情，證述大致相符，並無瑕疵可指，且上開二名證
    人係經隔離訊問，並經依法具結以擔保其證詞之憑信性，輔
    以警員為維持交通秩序，依法執行職務，乃公權力之行使，
    既與異議人素不相識，並無恩怨，斷無誣指異議人有交通違
    規之行政裁罰，而自陷偽證罪之刑事重罪之可能，足見其證
    詞應非子虛，自可採信。其次，上開證人乙○○使用之雷射
    測速槍，於九十七年三月十四日經經濟部標準檢驗局檢定合
    格，有雷射測速儀檢定合格證書在卷可稽（見本院卷第二十
    頁），是其具有準確度，應堪認定。則本件異議人車輛為當
    時經過之第一台車，對向復無他車，業如前述，是上揭具有
    準確度之雷達測速器測得之車速，即無受他車干擾、將他車
    誤為異議人車輛之可能，且因使用之測速器會自動將超速車
    輛之時速鎖住，顯示在中間畫面，於員警未歸零前，中間畫
    面已鎖住之車速不會再行變動，故雷達測速器所測得之第一
    台車即異議人車速，亦不會發生攔停後，原攔停車輛之速度
    再因他車經過致雷達測速器畫面變動，故員警測得之時速七
    十五公里，即為異議人當時之車速，應無疑義。
(二)、再異議人雖質疑本件攔停舉發地點雲一五八甲道路西向十公
    里處之速限不明云云。惟依卷附雲一五八甲道路西向十一公
    里之照片，即有明顯標示「五十」之速限交通標誌及標線（
    見本院卷第十八頁），故該路段之速限應為時速五十公里無
    訛。況縱本件攔停地點距離上揭標誌標線約有一公里距離（
    西向十公里），然道路交通安全規則第九十三條第一項第一
    款前段規定，行車速度應依標誌或標線，無速限標誌或標線
    者，行車時速度不得超過五十公里。故本件異議人既為駕駛
    車輛之道路使用者，對於道路交通安全規則之基本時速限制
    為五十公里，自不得諉為不知，徒以攔停地點未設速限標誌
    、標線為辯，自無足採。
(三)、異議人復以攔停地點一百公尺前，無測速照相之告示牌、員
    警未照相佐證等，抗辯員警舉發不合法云云。惟按汽車駕駛
    人之行為，經以科學儀器取得證據資料證明其行為違規，當
    場不得或不宜攔截製單舉發者，得逕行舉發；對於汽車駕駛
    人之行車速度超過規定之最高速限或低於規定之最低速限者
    ，採用固定或非固定式科學儀器取得證據資料證明者，於一
    般道路須至少於一百公尺，於高速公路、快速道路須至少於
    三百公尺前，明顯標示之，道路交通管理處罰條例第七條之
    二第一項第七款、第三項固分別定有明文。惟上開規定係針
    對「逕行舉發」之情形所設，即被舉發人當場不知為警舉發
    違規，嗣後始接獲舉發通知此種類型，因逕行舉發之受處分
    人並無當場向舉發員警辯駁、陳述意見之機會，故現行法制
    就逕行舉發之條件多所設限，於車輛超速「逕行舉發」時，
    需以科學儀器取得證據資料，並應於一定距離前設立告示牌
    。而本案警方雖係使用非固定式之科學儀器取證，惟異議人
    係經警方「當場攔停舉發」，非無法當場攔檢嗣後逕行舉發
    之情形，本即無須於一定距離前設立告示牌、以科學儀器資
    料證明異議人有超速之行為，與前開規定所應適用範圍不符
    ，自無適用之可能，異議人依據上開規定，以警方未於使用
    雷達測速儀器測速之地點前一百公尺處明顯標示、未照相做
    為證據，主張舉發不當云云，即屬誤會。
(四)、綜上，異議人確於上開時、地超速行駛，揆諸前揭法條之規
    定，自屬違規駕駛行為。從而，原處分機關依道路交通管理
    處罰條例第四十條及第六十三條第一項第一款之規定，裁處
    異議人罰鍰一千八百元，並記違規點數一點，核無違誤，本
    件聲明異議為無理由，應予駁回。
五、據上論斷，應依道路交通管理處罰條例第八十七條、道路交
    通案件處理辦法第十九條規定，裁定如主文。
中    華    民    國    97    年    6     月    30    日
                  交通法庭法  官  黃琴媛
上列正本證明與原本無異。
如不服本裁定，應於裁定送達後5日內向本院提出抗告狀（應附
繕本）。
中    華    民    國    97    年    6     月    30    日
                          書記官  李彩娥


司法院資訊處製作；財團法人民間司法改革基金會備份。
